臺灣彰化地方法院刑事判決
111年度易緝字第6號
                                      111年度易緝字第7號
公  訴  人  臺灣彰化地方檢察署檢察官 
被      告  黃文財




上列被告因加重竊盜等案件，分別經檢察官提起公訴及追加起訴
（109年度偵字第11766號、第14034號，本院原案號：110年度易
字第127號、第221號），本院合併進行審判程序，並合併判決如
下：
    主  文
黃文財所犯罪名及處罰如附表一所示（含沒收），主刑部分應執
行有期徒刑壹年陸月。
    事  實
一、黃文財前因竊盜案件，分別經臺灣雲林地方法院107年度易
    字第672號、108年度易字第405號判決，判處有期徒刑8月、
    8月、9月確定，經臺灣雲林地方法院裁定應執行刑為有期徒
    刑1年5月，於民國（下同）109年5月15日執行完畢（於本案
    構成累犯）（另有竊盜案判處拘役50日接續執行，故於109
    年7月4日始拘役執行完畢出監）。
二、黃文財猶不知悔改，於109年8月25日（週二）22時39分許，
    先身穿T恤（無條紋），騎乘其所有車牌號碼000-000號普通
    重型機車，前往彰化縣田中鎮員集路3段125巷口停放，再步
    行到旁邊的私立文興高中（地址為同路段89號，下稱文興高
    中）校園外，於同日22時46分許，意圖為自己不法之所有，
    並基於竊盜之犯意，翻越文興高中之圍牆侵入校園內，赤裸
    上身、戴棒球帽、毛巾遮臉，復利用施工鷹架爬上該校2樓
    進入2樓實驗室，再分別持不明物體打破玻璃後，入內翻動
    抽屜，找尋有無現金等流通性高的財物，然均未發現現金而
    不遂。嗣於翌日（26日）0時28分許，從原處翻牆離開文興
    高中，變裝改穿直條紋長袖上衣，於0時30分許騎上開機車
    離去。
三、黃文財認為9月剛開學，學校教室內可能有財物，乃於109年
    9月6日（星期日）晚間，先穿著淺色T恤（右肩後面有drive
    Crazy英文字樣），騎乘其所有車牌號碼000-000號普通重型
    機車，前往彰化縣○○市○○路000號員林基督教醫院平面機車
    停車場，停妥，再換裝一件兩邊袖子有反光條的圓領T恤，
    頭戴棒球帽，往西越過莒光路，再步行到彰化縣○○市○○里○○
    路00號靜修國民小學（下稱靜修國小）後面圍牆外，於同日
    23時14分許，意圖為自己不法之所有，基於竊盜之單一犯意
    ，翻越靜修國小之圍牆侵入校園內，又翻出圍牆多次，為避
    免上述兩邊袖子有反光條的圓領T恤太過明顯，索性將上衣
    脫下藏放在校園外圍牆邊某處，再赤裸上身，頭戴棒球帽，
    戴口罩遮掩、雙手戴手套、持手電筒照明，於同日23時31分
    許至翌（7）日1時6分許期間，在校園內多處行走搜尋目標
    ，密接徒手竊取如下：
　㈠於該校2年12班教室內，竊取由學生所繳納，導師曾淑興管理
    之學生訂購羊奶費用新臺幣（下同）3840元得手。
　㈡於該校4年5班教室內，竊取由學生所繳納，導師黃雅菱管理
    之學生訂購羊奶費用2830元得手。
　㈢於該校2年11班教室內，竊取由導師黃鈺芷管理之學生訂購羊
    奶費用1440元得手。
　㈣於該校2年7班教室內，竊取由導師游欣怡管理之學生訂購羊
    奶費用1440元得手。
　㈤於該校4年8班教室內，竊取由導師張明正管理之學生訂購羊
    奶費用1萬6280元得手。
　㈥於該校2年10班教室內，竊取由導師李佳璉管理之學生訂購羊
    奶費用1920元得手。
　㈦於該校4年4班教室內，竊取由導師徐媜姿管理之學生訂購羊
    奶費用4010元得手。
　㈧於該校3年2班教室內，竊取由導師陳君姬管理之學生訂購羊
    奶費用1800元得手。
　㈨於該校2年9班教室內，竊取由導師黃誼珊管理之學生訂購羊
    奶費用2400元得手。
　　以上總計竊取3萬5960元得手，並旋即從學校後方圍牆翻越
    出去，穿上原本兩邊袖子有反光條的圓領T恤，仍頭戴棒球
    帽，走過莒光路回到員基醫院停車場，再將上衣換成淺色T
    恤（右肩後面有driveCrazy英文字樣），騎乘上開機車逃逸
    。
四、上揭事實二，案經文興高中之管理人員即教官楊瑞評報案後
    ，經警調閱監視器錄影畫面，因而循線查獲。上揭事實三，
    經曾淑興等9人報案後，經警調閱監視器錄影畫面，因而循
    線查獲。
    理  由
一、證據能力方面：
　　被告於本院審理中爭執「被告在警局中脫下上衣拍照的照片
    」之證據能力（111年度易緝字第6號卷P.252）。經徵詢檢
    察官意見後，檢察官同意捨棄此項證據（同上卷P.256），
    本院也同意不採用此項證據。至於下列引用之其餘證據，被
    告於審理終結前未爭執過其證據能力，已經同意有證據能力
    ，且本院審酌下列證據之作成與取得，並無非法取證問題，
    故應堪認定有證據能力。　　
二、訊據被告否認犯行，被告辯稱：我不認罪。
　㈠文興高中案件，學校監視錄影畫面中的人不是我，路口監視
    器畫面中騎著CLH-889的人也不是我，只有CLH-889號重型機
    車及安全帽是我的。（法官問：為何會有人騎著你的機車戴
    著你的安全帽，體型又與你極為類似的人在學校那裡？）這
    是我個人的問題，我交友複雜，我的機車很爛，隨意就放在
    家門口，鑰匙沒有拔，當我在睡覺，所以有不詳男子騎著我
    的機車戴著我的安全帽，且體型類似。（本院111年度易緝
    字第6號卷P.267）。
　㈡靜修國小案件，請求調查員林基督教醫院停車場到靜修國小
    部分，這段影像是否有疑問。我當天是肚子痛，去員林基督
    教醫院掛急診，後來不痛了，休息一下就回家了，當天晚上
    我都在員林基督教停車場，沒有跨越莒光路到靜修國小，如
    果有拍到莒光路以東那可能是我，但是莒光路以西就不是我
    （本院111年度易緝字第6號卷P.131）。靜修國小學校監視
    器畫面中的人都不是我，扣案的衣服即便類似，也是常見的
    衣服，不能證明是我行竊，帽子上字跡相同，位置相同也是
    巧合。對於我的身形與竊賊的身形極為類似，這件事情我不
    爭執，因為我肚子大大的是很類似，我身高172公分左右，
    大約78、79公斤。我的身形及耳垂都與竊賊類似。但並不是
    我行竊。（本院111年度易緝字第6號卷卷P.252、256）
二、認定事實所憑之證據及理由：
　㈠被告於109年11月3日警方筆錄中，已經承認（文興高中竊案
    中）109年8月25日22：38：43有一男子，騎乘車牌號碼000-
    000號普通重型機車，行經「田中鎮員集路二段729巷，員集
    路往北外車道」路口之監視畫面，當時身穿T恤（背面無條
    紋也無字樣）之人是被告本人（見109年度偵字第14034號卷
    P.11筆錄；及P.27簽名）。但是被告於本院審理中，改口辯
    稱「學校監視錄影畫面中的人不是我，路口監視器畫面中騎
    著CLH-889的人也不是我，只有CLH-889號重型機車及安全帽
    是我的」（本院111年度易緝字第6號卷卷P.267），被告先
    後所述不一，已難採信。
　㈡本案主要是依據學校、路口之監視錄影器影像，再比對被告
    家中搜索所得安全帽、衣服、褲子、棒球帽、鞋子等進行比
    對。警方依據路口監視器中，竊賊使用之車牌號碼000-000
    號普通重型機車，循線找上被告。該碼CLH-889號普通重型
    機車確實登記為被告所有，且警方去被告家中搜索，也找到
    該機車，找到的一頂黑色安全帽，也與兩次竊案中出現的安
    全帽特徵吻合。靜修國小竊案中，竊賊先後換裝，一件是淺
    色T恤（右肩後面有drive Crazy英文字樣），另一件是兩邊
    袖子有反光條的圓領T恤，在被告家中都找到這兩件相同款
    式的衣服，應可認定是被告行竊當日所穿衣服。竊賊在靜修
    國小內外附近行走時，頭戴深色棒球帽，棒球帽上有一特殊
    位置綉字，警方在被告家中也找到相同款式的棒球帽，應可
    認定是同一個帽子。文興高中與靜修國小竊案中，竊賊在校
    園內行走時都是打赤膊的，雖然竊賊身上沒有明顯的刺青，
    但是竊賊屬於中年男子的壯碩身材，被告也承認此竊賊的身
    形確實與自己很相像。以上證據已經強烈證明被告就是竊賊
    無誤。
  ㈢再將相關證據，依時間順序整理如下：　　　　　　　　
待證之時間/地點/行為 證據顯示內容 證據出處 以下為事實二（文興高中案）   於109年8月25日22時39分許，先騎乘其所有車牌號碼000-000號普通重型機車，前往彰化縣田中鎮員集路3段125巷口停放，再步行到旁邊的私立文興高中（地址為同路段89號，下稱文興高中）校園外。   109年8月25日22：38：08有一男子騎乘車牌號碼000-000號普通重型機車，行經「田中鎮中正路與建國路口，中正路往北」路口監視畫面，當時身穿T恤（背面無條紋也無字樣） 14034號偵卷P.26畫面。 -------------- 被告承認此男子身形與被告自己相似，但否認為其本人，無法說明為何人。  109年8月25日22：38：43有一男子，騎乘車牌號碼000-000號普通重型機車，行經「田中鎮員集路二段729巷，員集路往北外車道」路口監視畫面，當時身穿T恤（背面無條紋也無字樣） 10434號偵卷P.00 -------------- 被告承認此男子身形與被告自己相似，但否認為其本人，無法說明為何人。 於同日22時46分許，意圖為自己不法之所有，並基於竊盜之犯意，翻越文興高中之圍牆侵入校園內，復利用施工鷹架爬上該校2樓進入2樓實驗室，再分別持不明物體打破國中導師室及教務處玻璃後，入內翻動抽屜，找尋財物，然均未得手而不遂。 竊賊22：45：39過馬路，22：46：29翻過文興高中圍牆之監視錄影畫面 10434號偵卷P.28（被告否認為其本人）  竊賊22：48：05起在校園內行走之監視錄影畫面 10434號偵卷P.29（被告否認為其本人）   竊賊22：59：17起赤裸上身在校園內行走的照片 10434號偵卷P.32以下（被告否認為其本人） 嗣於翌日（26日）0時28分許，從原處翻牆離開文興高中，於0時30分許騎上開機車離去。    109年8月26日00：28：18走到圍牆邊，要翻過圍牆的照片 10434號偵卷P.37（被告否認為其本人）  00：31：17已經在牆外發動機車要離開的照片 10434號偵卷P.38（被告否認為其本人）  109年8月26日00：36：42一男子騎乘CLH-889號（銀色車殼）普通重型機車行經「田中鎮員集路與東閔路北端，員集路往北」之路口監視照片（當時已經換成直條紋長袖上衣）。 10434號偵卷P.00 ------------ 被告於警訊中承認此穿著長袖上衣騎乘CLH-889號機車男子為其本人（見同上偵卷P.14筆錄）。 ------------- 但被告審理中否認此身穿長袖上衣男子為其本人，僅承認此男子身形與被告自己相似，但無法說明為何人。 以下為事實三、靜修國小案   109年9月6日晚間，先騎乘其所有車牌號碼000-000號普通重型機車，前往彰化縣○○市○○路000號員林基督教醫院平面機車停車場 109年9月6日22：54：18。被告騎乘CLH-889號（銀色車殼）普通重型機車行經「員林市萬年路、育英路，與靜修路口，萬年路往北方向」，有行車紀錄可證。當時被告黑色安全帽、淺色T恤（右肩後面有drive Crazy英文字樣）、七分短褲、深色球鞋，被拍到影像，有路口監視器畫面可證。 11766號偵卷P.113行車紀錄；同卷P.15路口監視器畫面 -------------- 被告承認當晚有去騎乘CLH-889號機車去員基醫院，左列為其本人。   後來在被告家中找到這一件淺色T恤（右肩後面有drive Crazy英文字樣），見同上偵卷P.102照片 109年9月6日23：14步行到彰化縣○○市○○里○○路00號靜修國民小學（下稱靜修國小）校園外，翻牆進入 23：14：46起，一位兩邊袖子有反光條的竊賊，從靜修國小後面圍牆攀爬入內。  11766號偵卷P.9截圖、P.93、（本院111年度易緝字第6號卷P.137-139） -------------- 被告否認走到靜修國小後面。 並於6日23時31分許至翌（7）日1時6分許期間，在靜修國小各教室行竊。 6日23：31起至7日凌晨1時6分許，竊賊裸露上身、七分短褲有繫皮帶、黑色棒球帽（邊緣有繡字）、雙手戴黑色手套、深色球鞋，手持手電筒。在靜修國小校園裡行走，翻找行竊等監視器畫面。 11766號偵卷P.10-P.11。（本院111年度易緝字第6號卷P.141-147） -------------- 被告否認左列為其本人   109年9月7日凌晨00：39：25竊賊（兩邊袖子有反光條）從校園內翻圍牆出來，走到旁邊疑似在放置物品，於00：40：01竊賊（兩邊袖子有反光條）又從校園外翻圍牆進入校園。 -------------------- 109年9月7日凌晨00：41：36竊賊（兩邊袖子有反光條）又從校園內翻圍牆出來，走去旁邊，00：47：56竊賊赤裸上身（畫面中未顯示反光條）再度翻進去圍牆。 11766號偵卷P.9截圖 109年9月7日凌晨1時5分30秒至1時6分00秒之期間，竊賊從靜修國小翻牆出去離開 7日凌晨1時5分30秒至1時6分0秒，竊賊打赤膊翻牆出去（畫面中沒有顯示上衣反光條）。 11766號偵卷P.93。（本院111年度易緝字第6號卷P.149-155） ------------ 被告否認左列為其本人。 109年7月7日凌晨01：32：30至01：32：32竊賊行經「員林莒光路、雙平路、南平一街路口」由西往東方向，即從靜修國小要回去員基醫院方向 7日凌晨01：32：30竊賊穿圓領T恤（袖子有反光條）、黑色棒球帽（邊緣有繡字），手持手電筒，從員林莒光路、南平一街（由西往東行走）被監視錄影器拍下。  11766號偵卷P.12監視器畫面、P.101有監視器畫面 ------------- 被告否認有走到莒光路以西，否認左列監視畫面為其本人  竊賊由西往東，步行經過莒光路   凌晨01：35許（監視器時間01：29晚了約6分鐘），竊賊穿圓領T恤（袖子有反光條）走回到員基醫院停車場，變裝。 -------------------- 01：38分許，變裝完成，再發動機車，從員基停車場離開。 本院111年度易緝字第6號卷P.000-000-000。11766號偵卷P.12。 -------------- 被告雖承認當晚有在員基醫院停車場，但是否認該身穿圓領T恤（袖子有反光條）為其本人。 -------------- 在被告家中取出一頂黑色棒球帽（邊緣有繡字）。取出一件袖子有反光條的圓領T恤。（11766偵卷P.101）  被告騎乘之車牌號碼000-000號普通重型機車，於109年9月7日01：41：29行經「員林市萬年路與新興街口、正興街口，沿萬年路往南」有行車紀錄可證。右後肩有drive Crazy英文字樣。 11766號偵卷P.113行車紀錄，同卷P.102有路口監視器畫面可證。 -------------- 被告承認莒光路以東的畫面中是被告本人。   在被告家中找到這一件drive Crazy字樣T恤（11766號偵卷P.102照片） 
  ㈢本案另有證人曾淑興、黃雅菱、黃鈺芷、游欣怡、張明正、
    李佳璉、徐媜姿、陳君姬、黃誼珊之警詢筆錄、證人即告訴
    人楊瑞評之警詢筆錄等，校園內玻璃窗被破壞之照片、校園
    日間照片、監視錄影畫面截圖、路口監視器畫面截圖、行車
    紀錄等可資佐證。
　㈣綜上所述，本案事證明確，被告犯行均可認定。
三、論罪科刑：　　
　㈠按刑法第321條第1項第2款所稱「毀越」，「毀」即毀損；稱
    「越」即踰越或超越。毀與越不以兼有為限，若有其一即克
    當之（最高法院86年度台上字第1778號判決意旨參照）。而
    該款規定以「毀越門扇、牆垣或其他安全設備而犯之」為加
    重條件，係著眼於一般人選擇將財物置放於住宅或建築物等
    不動產內，並在不動產加裝安全設備茲以防盜，無論該不動
    產是否有人居住其內，其對於財物不被侵奪乙節，已有符合
    社會相當性之足夠信賴，而能安於生活上其他各項活動，不
    再掛心於財物是否被不法侵奪乙事，故本款自不以該住宅或
    建築物有人居住其內為適用前提，此與同條項第1款規定限
    於「有人居住」之建築物，目的兼在保障住居安寧者不同，
    否則倘將同條項第2款解為必限於有人居住之不動產，則該
    款幾無單獨適用之餘地。此與臺灣高等法院暨所屬法院99年
    法律座談刑事提案類提案第8號之研討結果，其前提係非屬
    不動產之鐵皮製檳榔攤者，並不相同，併予敘明（臺灣高等
    法院105年度上易字第1269號判決意旨參照）。經查，被告
    如犯罪事實二、三，均係翻越學校圍牆後進入，在各教室內
    尋找財物，在文興高中甚至打破玻璃窗（安全設備）後侵入
    教室，揆諸前揭說明，自該當同條項第2款之「踰越牆垣」
    「毀越安全設備」。
　㈡核被告於文興高中所為，係犯刑法第321條第2項、第1項第2
    款之踰越牆垣、毀越安全設備之竊盜未遂罪。核被告於靜修
    國小九間教室之所為，檢察官起訴書認為係犯九個加重竊盜
    罪名，然被告係基於單一計畫，變裝、翻越圍牆侵入校園後
    四處尋找標的物，得手後再翻越圍牆離開，至少前後的變裝
    、翻越圍牆行為是相同的，若予分成九罪論處，恐有重複評
    價嫌疑。被告所犯九間教室的竊盜行為，侵害數位導師財產
    監督權，因為時間、空間有高度密接、甚至有部分重疊，難
    以切割成九罪，故為被告有利推定為單一行為，應依想像競
    合關係，論以一個刑法第321條第1項第2款之踰越牆垣竊盜
    既遂罪。
  ㈢被告有犯罪事實欄所載之論罪科刑執行情形，有刑案資料查
    註紀錄表、矯正簡表在卷可按，其於有期徒刑執行完畢後5
    年內故意再犯本件有期徒刑以上之罪，為累犯。被告前案多
    為竊盜罪名，且有多件都是以相同的手法侵入學校，足認具
    特別惡性，對刑罰之反應力薄弱，經斟酌其所犯情節，依大
    法官釋字第775號解釋意旨裁量結果，難認有因適用刑法第4
    7條第1項規定加重最低本刑致無法處以最低法定本刑而有所
    受刑罰超過所應負擔罪責之罪刑不相當的過苛情形。均應依
    前開累犯之規定，加重其刑。
　㈣被告於文興高中竊盜僅為未遂犯，應依既遂犯之刑度減輕其
    刑（依累犯加重後、先加後減）。　　
　㈤爰以行為人之責任為基礎，審酌被告正值壯年，且其自述學
    歷為國小畢業，以及做工、人力派遣，二手貨去跳蚤市場拍
    賣等工作，未婚、無子女等情。以被告壯碩的身材，至少可
    以靠體力謀生，竟恣意行竊，侵害學校師生之財產權，危害
    社會治安，所為殊有可議；並斟酌被告所竊取物品之價值；
    再考量被告前有多次竊盜前科足證其素行不良，被告顯然欠
    缺尊重他人財產權益及守法之觀念；兼衡被告未坦承悔過，
    屢傳不到，經本院兩度通緝始緝獲，犯後態度不良等一切情
    狀，乃分別量處如附表一所示之刑，並定其應執行之刑如主
    文。
　㈥被告如靜修國小內所竊贓物，為其犯罪所得且未扣案，為剝
    奪其犯罪利得，依刑法第38條之1第1項、第3項規定沒收，
    如全部或一部不能沒收或不宜執行沒收時，追徵其價額。至
    於犯罪時所穿著的衣服帽子等，僅為比對之證據，尚非犯罪
    工具，不予沒收。　
本案經檢察官黃智炫提起公訴及追加起訴，檢察官陳昭蓉到庭執
行職務。
據上論斷，應依刑事訴訟法第299條第1項前段，第321條第2項、
第1項第2款、第47條第1項、第25條第2項、第51條第5款、第38
條之1第1項、第3項，刑法施行法第1條之1第1項，判決如主文。
中　　華　　民　　國　　111 　年　　3 　　月　　30　　日
                  刑事第二庭    法  官  葉明松
以上正本證明與原本無異。
如不服本判決應於收受判決後20日內向本院提出上訴書狀，並應
敘述具體理由。其未敘述上訴理由者，應於上訴期間屆滿後20日
內向本院補提理由書( 均須按他造當事人之人數附繕本) 「切勿
逕送上級法院」。
中　　華　　民　　國　　111 　年　　3 　　月　　30　　日
                                書記官  蔡雲璽


附表一
編號 犯罪事實 所犯法條 主文 1 事實二 刑法第321條第2項、第1項第2款之加重竊盜未遂罪 黃文財犯踰越牆垣、毀越安全設備竊盜未遂罪，累犯，處有期徒刑柒月。 2 事實三㈠㈡㈢㈣㈤㈥㈦㈧㈨ 刑法第321條第1項第2款之加重竊盜罪 黃文財犯踰越牆垣竊盜罪，累犯，處有期徒刑壹年。 未扣案之犯罪所得現金新臺幣參萬伍仟玖佰陸拾元沒收，如全部或一部不能沒收或不宜執行沒收時，追徵其價額。 



附錄論罪科刑法條全文：

中華民國刑法第321條
犯前條第1項、第2項之罪而有下列情形之一者，處6月以上5年以
下有期徒刑，得併科50萬元以下罰金：
一、侵入住宅或有人居住之建築物、船艦或隱匿其內而犯之。
二、毀越門窗、牆垣或其他安全設備而犯之。
三、攜帶兇器而犯之。
四、結夥三人以上而犯之。
五、乘火災、水災或其他災害之際而犯之。
六、在車站、港埠、航空站或其他供水、陸、空公眾運輸之舟、
    車、航空機內而犯之。
前項之未遂犯罰之。